【裁判字號】    97,訴,1494
【裁判日期】    980109
【裁判案由】    損害賠償
【裁判全文】
臺灣板橋地方法院民事判決              97年度訴字第1494號
原      告  乙○○
被      告  甲○○
上列當事人間請求損害賠償事件，本院判決如下：
    主  文
原告之訴及其假執行之聲請均駁回。
訴訟費用由原告負擔。
    事實及理由
一、按「繼承人有數人時，在分割遺產前，各繼承人對於遺產全
    部為公同共有（民法第一千一百五十一條）；且公同共有人
    對共有物之處分，除法律或契約另有規定外，應得公同共有
    人全體之同意（民法第八百二十八條第二項），非任何一人
    所得私擅處分。故如非得公同共有人全體之同意，即應由公
    同共有人全體起訴或被訴，其訴訟標的，對於共同訴訟之各
    人必須合一確定。」最高法院92年台上字第1535號判決著有
    明文。次按「當事人適格為訴權存在之要件，且屬法院應依
    職權調查之事項。又以公同共有之財產為訴訟標的之訴訟，
    依民法第八百二十八條第二項規定，應得公同共有人全體之
    同意始得為之。若無事實上無法得全體公同共有人同意之除
    外情形，而未得全體公同共有人同意逕行起訴者，自難謂其
    當事人適格要件無欠缺。」、「所有權以外之公同共有財產
    權之爭執，如由公同共有人中之一人起訴者，依民法第八百
    三十一條之規定準用同法第八百二十八條第二項規定之結果
    ，除依其公同關係所由規定之法律或契約另有規定外，須得
    其他公同共有人全體之同意，始能謂當事人之適格無欠缺。
    」最高法院88年台上字第1486號判決、39年台上字第733 號
    判決亦著有明文。
二、本件原告主張：原告對於被告之請求權係繼承自徐風楷，而
    徐風楷於87年1 月21日去世，徐風楷之配偶徐鐘碧亦於93年
    3 月23日去世，徐美榮、徐美麗與原告乙○○皆為徐風楷之
    子女，徐風楷之權利義務依法自應由徐美榮、徐美麗與原告
    乙○○繼承，因被告處理委任事件侵害徐風楷之人格權，致
    徐風楷受有1432萬元之損失，爰先就其中57萬2800元起訴請
    求被告給付徐美榮、徐美麗與原告乙○○57萬2800元及自起
    訴狀繕本送達翌日起至清償日止按年息5%計算之利息，並陳
    明願供擔保請准宣告假執行等語。
三、查原告主張其對於被告之請求權係屬徐美榮、徐美麗與原告
    乙○○公同共有，除有事實上無法得全體公同共有人同意之
    情事外，原告乙○○須得全體共有人之同意始得單犯對被告
    提起訴訟。而原告起訴時並未陳明是否已得全體公同共有人
    之同意提起本件訴訟，經本院於97年9 月8 日諭知其陳明其
    是否已得全體共有人之同意時，僅具狀陳稱：徐美榮經常出
    國，徐美麗則深居簡出，實難聯絡等語，顯見原告提起本件
    訴訟未經全體共有人之同意，且徐美榮、徐美麗分別設籍於
    台北市○○○路○段161 巷3 之1 號5 樓、台北市○○○路
    ○段33巷37號，有個人基本料查詢結果表1 份在卷足憑，雖
    渠等或經常出國、或深居簡出，然尚難認原告有事實上無法
    得全體共有人同意之情事，則原告乙○○對於被告單獨提起
    訴訟顯係當事人不適格。
四、原告雖主張：依據最高法院32年上字第6272號判例所示，原
    告提起給付之訴，且請求給付於繼承人全體，原告之適格並
    無欠缺，另依據司法院院字第1950號解釋，原告向被告請求
    者係金錢損害賠償，無論給付是否可分，各共有人均得單獨
    提起云云。惟按最高法院32年6272號判例係謂不可分之債依
    民法第293 條第1 項規定不必債權人全體共同請求給付，至
    於原告主張之權利係公同共有之債，並無民法第293 條第1
    項規定之適用，而應適用民法第831 、828 條第2 項之規定
    得全體公同共有人之同意始得單獨提起訴訟；次按司法院院
    字第1950號解釋係謂民法821 條規定，各共有人對於第三人
    得就共有物之全部為本於所有權之請求，此項請求權，既非
    必須由共有人全體共同行使，則以此為標的之訴訟，自無由
    共有人全共同提起訴訟之必要，至於原告主張之權利係公同
    共有，並非分別共有，自無民法第821 條規定之適用，則原
    告援引上開二項實務判解主張其提單獨提起訴訟，顯係引諭
    失據，洵無可採。
五、綜上所述，原告未經全體共有人同意提起本件訴訟，當事人
    顯不適格，則原告之訴在法律上顯無理由，爰不經言詞辯論
    逕以判決駁回之。又原告之訴既經駁回，其假執行之聲請亦
    失所附麗，應併予駁回。
六、結論：原告之訴為顯無理由，依民事訴訟法第249條第2項、
    第78條，判決如主文。
中    華    民    國    98    年    1     月    9     日
                  民事第三庭    法  官  何君豪
以上正本係照原本作成
如對本判決上訴，須於判決送達後20日內向本院提出上訴狀
中    華    民    國    98    年    1     月    9     日
                            書記官  黃琴茜


司法院資訊處製作；財團法人民間司法改革基金會備份。
